臺灣臺南地方法院民事判決　九十一年度訴字第一六七九號
　　原　　　告　甲○○
　　被　　　告　台灣中小企業銀行股份有限公司永康分行
　　法定代理人　丁○○
　　訴訟代理人　乙○○
　　　　　　　　丙○○
右當事人間請求確認債權不存在事件，本院判決如左：
    主    文
原告之訴駁回。
訴訟費用由原告負擔。
    事    實
一、原告方面：
  （一）聲明：求為判決（一）鈞院九十一南院鵬執速字第六八八二號債權憑證所載
        被告對原告之債權，即本金新台幣（下同）伍拾陸萬玖仟陸佰壹拾壹元，及
        自民國七十四年五月二十二日起至清償日止按年息百分之十三點二五計算之
        利息，並自民國七十四人六月二十三日起至償日止，按上開利率百分之十，
        超過六個月，按上開利率百分之二十計算之約金，其請求權不存在。（二）
        訴訟費用由被告負擔。
  （二）陳述；一被告原依　鈞院七十二年度促字第二三四三號支付命令對原告及第
        三人陳來治聲請求為判決如主文所示強制執行，執行案號為七十四年度執字
        第六九九０號，因執行無效果，由鈞院七十四年七月二十九日發給被告第０
        六八一六四債權憑證，至九十一年三月一日，被告始向鈞院聲請換發債權憑
        證，並由　鈞院於九十一年三月六日發給被二號債權憑證，被告再持該六八
        八二號債權憑證對原告及第三人陳來治，鈞院於九十一年四月二十九日核發
        執行命令，就原告及第三人陳來治於第一銀行大灣分行、泛亞銀行台南分行
        、富邦銀行台南分行之存款於台幣三七及所衍生利息、違約金之額度內予以
        扣押，以上有七十四年七月二十九一六四號債權憑證（證物一）被告於九十
        一年三月一日聲請換發債權憑（證物二）九十一年三月六日第六八八二號債
        憑證（證物三）及九十一年日執行命令（證物四）等可資證明。按「請求權
        因十五年間不行使而消滅」，民法第一百二十五條定有明文，被告於七十四
        年七月二十九日獲發第０六八一六四債權憑證，至八十九八日該債權憑證所
        載債權已屆十五年時效，故被告以九十一年三月六日憑證聲請強制執行，原
        告自得拒絕給付，從而鈞　院依被告請求於九十九日所發之執行命令，原告
        得訴請撤銷，原告曾於九十一年五月對被告銷上開執行命令，被告自知其請
        求權已消滅，而於九十一年七月十二日向執行處撤回對原告之執行之執行筆
        錄一份（證物五）可資證明，原告恐被告日後再聲請執行，為求一勞永逸，
        爰請求確認被告依　鈞院九十一年南院鵬八八二號債權憑證所載債權之請求
        權對原告不存在，請　鈞院鑒核，准明，以維權益，至感公便云云。
  （三）證據；提出債權憑證影本二份、聲請發給債權憑證書狀、執行命令影本、執
        行筆錄影本。
二、被告方面
  （一）聲明；求為判決如主文所示。
  （二）陳述；否認時效完成及對原告債權不存在。
三、本院依職權調閱本院九十一年執字第一三零四三號案卷。
   理  由
一、按依民法第一百四十四條規定；時效完成後，債務人得拒絕給付。請求權已經時
    效消滅，債務人仍為履行之給付者，不得以不知時效為理由，請求返還。其以契
    約承認該債務，或得提出擔保者，亦同。又民法第一百四十四條第一項規定時效
    完成後，債務人得拒絕給付，是消滅時效完成之效力，不過發生拒絕給付之抗辯
    權，並非使請求權當然消滅，債務人若不行使其抗辯權，法院自不得以消滅時效
    業已完成，即認請求權已歸消滅。又按消滅時效完成，僅債務人取得拒絕履行之
    抗辯權，得執以拒絕給付而已，其原有之法律關係並不因而消滅。在土地買賣之
    情形，倘出賣人已交付土地與買受人，雖買受人之所有權移轉登記請求權之消滅
    時效已完成，惟其占有土地既係出賣人本於買賣之法律關係所交付，即具有正當
    權源，原出賣人自不得認係無權占有而請求返還。（最高法院二十九年上字第一
　　一九五號、八十五年台上字第三八九號判例參照）。
二、經查；依原告提出之證物對照本院依職權調閱之本院九十一年執字第一三零四三
    號案卷結果，被告如上開聲明欄所示之債權固確係歷經十五年以上，已經消滅時
    效完成，惟稽之上開法條及判例意旨，原告固取得拒絕履行之抗辯權，但也僅得
    拒絕給付而已，原有之法律關係並不因而消滅，職是，原告以消滅時效完成為理
    由訴請確認「台南地方法院九十一南院鵬執速字第六八八二號債權憑證所載被告
    對原告之債權，即本金新台幣（下同）伍拾陸萬玖仟陸佰壹拾壹元，及自民國七
    十四年五月二十二日起至清償日止按年息百分之十三點二五計算之利息，並自民
    國七十四人六月二十三日起至償日止，按上開利率百分之十，超過六個月，按上
    開利率百分之二十計算之約金，其請求權不存在」。即非有理由，應予駁回。
三、結論：本件原告之訴為無理由，依民事訴訟法第七十八條判決如主文
中　　　華　　　民　　　國　　九十一　　年　　　九　　　月　　十　　日
                     臺灣臺南地方法院民事第一庭
~B法　　　官　何清池
右為正本係照原本作成
如對本判決上訴，須於判決送達後廿日內向本院提出上訴狀
中　　　華　　　民　　　國　　九十一　　年　　　九　　　月　　十　　日
~B法院書記官　許悉愛
